最高法院刑事判決　　　　　　一○○年度台上字第四九二○號
上　訴　人　台灣高等法院高雄分院檢察署檢察官
被　　　告　李依純
上列上訴人因被告違反毒品危害防制條例案件，不服台灣高等法
院高雄分院中華民國一００年四月二十六日第二審更審判決（九
十九年度重上更(二)字第一二九號，起訴案號：台灣高雄地方法院
檢察署九十四年度偵字第二四一八三號），提起上訴，本院判決
如下：
    主  文
上訴駁回。
    理  由
按刑事訴訟法第三百七十七條規定，上訴於第三審法院，非以判
決違背法令為理由，不得為之。是提起第三審上訴，應以原判決
違背法令為理由，係屬法定要件。如果上訴理由書狀並未依據卷
內訴訟資料，具體指摘原判決不適用何種法則或如何適用不當，
或所指摘原判決違法情事，顯與法律規定得為第三審上訴理由之
違法情形，不相適合時，均應認其上訴為違背法律上之程式，予
以駁回。本件原判決以不能證明被告李依純有檢察官所指圖利販
賣第二級毒品安非他命之犯行，因而撤銷第一審論處被告共同販
賣第二級毒品罪刑之判決，改判諭知被告無罪，已詳敘其綜合證
據調查之結果，仍無從為被告有罪確信之心證理由，從形式上觀
察，並無足以影響判決結果之違法情形存在。查轉讓（有償或無
償）或販賣毒品，均有持有及交付毒品之行為，其構成要件有相
當之共同性，僅因有無營利之意圖，而異其法律上之判斷，如起
訴事實中被告之行為已屬特定，並無發生混淆或誤認之虞時，兩
者之基本事實即屬相同，故檢察官依販賣毒品罪或轉讓毒品罪起
訴，法院自得在不影響基本事實同一之基礎下，變更檢察官所引
應適用之法條，改依轉讓毒品（禁藥）罪或販賣毒品罪論處。而
檢察官代表國家提起公訴，依檢察一體原則，到庭實行公訴之檢
察官如發現起訴書認事用法有明顯錯誤，亦非不得本於自己確信
之法律見解，於論告時變更起訴之法條，或於不影響基本事實同
一之情形下，更正或補充原起訴之事實。查本件檢察官起訴之事
實為被告與謝誠（已死亡，經原審判決不受理確定）於民國九
十四年十月十九日（下午）六、七時許，在高雄市○○區○○街
一三七號四樓之四租住處所，轉讓第二級毒品安非他命供周育政
吸食，並敘及周育政事後曾交付一千元（新台幣，下同），嗣公
訴檢察官於九十四年十二月十二日提出補充理由書，更正起訴事
實為被告與謝誠基於販賣毒品之犯意聯絡，於九十四年十月十
九日下午六、七時許，在上址，以一千元之代價，販賣第二級毒
品安非他命予周育政（見第一審卷第三八頁），並於第一審審判
期日陳述起訴意旨時，就起訴事實為與上揭補充理由書內容相同
之陳述，且於論告時認被告所犯為毒品危害防制條例第四條第二
項之販賣第二級毒品罪（見第一審卷第九五、一三五、一五四頁
），顯然已在不影響基本事實同一之情形下，更正其起訴之事實
，自非法所不許。原判決依憑證人謝誠、周育政之證言，以及
卷附被告與謝誠持用行動電話之通聯紀錄與基地台位置等相關
資料，認被告所辯其於九十四年十月十九日下午六、七時許係在
高雄市○○區○○路一九０之一號二樓家中，不在高雄市○○區
○○街一三七號四樓之四謝誠住處，並無販賣或轉讓第二級毒
品予周育政之犯行，堪以採信，檢察官指訴被告於上揭時地交付
安非他命予周育政，與卷內證據不符，因認不能證明被告犯罪，
改判為無罪之諭知，顯已就被告有無於上揭時地販賣或轉讓毒品
予周育政均已加以審酌。上訴意旨，對於原判決究竟如何違背法
令，非依卷內資料為具體指摘，徒憑己見，稱販賣毒品與轉讓毒
品之基礎事實並不相同，原判決僅就販賣第二級毒品部分為裁判
，轉讓部分全未論及，有已受請求之事項未予判決之違法云云，
顯有誤會，自與法律規定得為第三審上訴之要件不相適合，其上
訴違背法律上之程式，應予駁回。
據上論結，應依刑事訴訟法第三百九十五條前段，判決如主文。
中    華    民    國  一○○  年    九    月    八    日
                      最高法院刑事第八庭
                          審判長法官  石  木  欽  
                                法官  洪  佳  濱  
                                法官  段  景  榕  
                                法官  周  煙  平  
                                法官  洪  兆  隆  
本件正本證明與原本無異
                                      書  記  官  
中    華    民    國  一○○  年    九    月   十四   日
                                                    ｍ